【裁判字號】    98,訴,1226
【裁判日期】    981126
【裁判案由】    毒品危害防制條例
【裁判全文】
臺灣高雄地方法院刑事判決              98年度訴字第1226號
公  訴  人  臺灣高雄地方法院檢察署檢察官
被      告  乙○○
指定辯護人  本院公設辯護人丙○○
上列被告因違反毒品危害防制條例案件，經檢察官提起公訴（98
年度偵字第14585 號），本院判決如下：
    主  文
乙○○販賣第三級毒品，處有期徒刑貳年捌月，扣案NOKIA 廠牌
行動電話壹支及扣案販賣毒品所得新臺幣肆佰元，均沒收；又販
賣第三級毒品，處有期徒刑貳年拾月，扣案第三級毒品愷他命捌
包（含包裝袋捌只，驗後合計淨重貳拾柒點柒公克）、扣案NO
KIA 廠牌行動電話壹支及扣案販賣毒品所得新臺幣壹仟陸佰元，
均沒收。應執行有期徒刑伍年，扣案第三級毒品愷他命捌包（含
包裝袋捌只，驗後合計淨重貳拾柒點柒公克）、扣案NOKIA 廠
牌行動電話壹支及扣案販賣毒品所得共新臺幣貳仟元，均沒收。
    事  實
一、乙○○明知愷他命（Ketamine）業經公告列為毒品危害防制
    條例所管制之第三級毒品，無正當理由，不得擅自持有，且
    不得販賣，竟意圖營利，基於販賣第三級毒品愷他命（俗稱
    K 他命）之犯意，先後2 次為下列販賣第三級毒品行為：
  (一)於民國98年5 月11日11時23分許，朱鎮麟以其持用之000000
    0000號電話撥打乙○○供購毒者聯絡所用之0000000000號電
    話（該門號SIM 卡1 張為吳偉銘所有，搭配乙○○所有之NO
    KIA 廠牌行動電話1 支使用），經雙方達成買賣第三級毒品
    愷他命合意後，隨即相約在高雄巿鼓山區○○路與重信路口
    ，乙○○以新臺幣（下同）400 元之價格，將第三級毒品愷
    他命1 包販賣交付朱鎮麟，並取得朱鎮麟所交付購毒價金40
    0 元。
  (二)於同日13時53分許，楊世國以其持用之0000000000號電話撥
    打乙○○供購毒者聯絡所用之0000000000號電話（同前所述
    ），經雙方達成買賣第三級毒品愷他命合意後，並隨即相約
    在高雄巿三民區○○路與大順路口，乙○○以1,600 元之價
    格，將第三級毒品愷他命1 包販賣交付楊世國，並取得楊世
    國所交付購毒價金1600元。嗣於同日15時20分許，在高雄巿
    三民區○○路與林森路口，乙○○因形跡可疑，經警當場於
    其身上扣得第三級毒品愷他命8 包（含包裝袋8 只，驗後合
    計淨重27.37 公克）、NOKIA 廠牌行動電話1 支（含門號00
    00000000號SIM 卡1 張）、上開販毒所得2,000 元及其他現
    金20,500元，而查悉上情。
二、案經甲○○政府警察局移送臺灣高雄地方法院檢察署檢察官
    偵查起訴。
    理  由
壹、證據能力之認定：
    按被告以外之人（包括證人、鑑定人、告訴人、被害人及共
    同被告等）於審判外之陳述雖不符前4 條（刑事訴訟法第15
    9 條之1 至159 條之4 ）之規定，而經當事人於審判程序同
    意作為證據，法院審酌該言詞陳述或書面陳述作成時之情況
    ，認為適當者，亦得為證據；當事人、代理人或辯護人於法
    院調查證據時，知有刑事訴訟法第159 條第1 項不得為證據
    之情形，而未於言詞辯論終結前聲明異議者，視為有前項之
    同意，刑事訴訟法第159 條之5 定有明文。經查，本判決所
    引用之各項證據資料，其屬於被告以外之人於審判外之陳述
    者，均據本院於調查證據程序逐一提示並告以要旨，檢察官
    、被告、辯護人均知該等證據為被告以外之人之審判外陳述
    ，已表示同意作為證據（見本院卷第23頁）及未於言詞辯論
    終結前聲明異議，本院審酌上開證據作成時之情況，亦無不
    當取供等情形，認為以之作為本案之證據亦屬適當，依刑事
    訴訟法第159 條之5 規定，應有證據能力。
貳、實體部分：
一、上揭犯罪事實，業據被告乙○○於警詢、偵訊及本院審理時
    坦承不諱，核與證人楊世國、朱鎮麟先後於警詢、偵查所證
    述曾於98年5 月11日撥打電話與被告聯絡後向被告購買第三
    級毒品愷他命等情相符（見警卷第10至13頁、偵卷第40、77
    頁）。又證人朱鎮麟於98年5 月11日11時23分許，以其持用
    之0000000000號電話撥打被告使用之0000000000號電話與被
    告聯絡；證人楊世國於98年5 月11日13時53分許，以其所持
    用之0000000000號電話撥打被告使用之0000000000號電話與
    被告聯絡等情，亦有手機號碼用戶資料查詢、門號00000000
    00號電話通聯查詢資料在卷可佐（見偵卷第23至26頁、第29
    至34頁）。另被告於98年5 月11日15時20分許，為警查獲時
    ，並當場在被告身上扣得毒品8 包（後經送驗鑑定屬第三級
    毒品愷他命，詳後述）、NOKIA 廠牌行動電話1 支（含門號
    0000000000號SIM 卡1 張）、22,500元（即販毒所得2,000
    元及其他現金20,500元），有上開物品扣案可證及有扣押筆
    錄、扣押物品目錄表各1 份、照片10幀在卷可憑（見警卷第
    22、23、25、29至31頁）；而被告為警當場查扣之毒品8 包
    ，經送驗檢視均為白色晶體，外觀均相似，驗前總毛重30.1
    1 公克，包裝總重約2.61公克，抽驗編號A4鑑定，取0.13公
    克用罄，檢出第三級毒品愷他命（Ketamine，又稱K 他命）
    成分，純度約99％，推估上開8 包毒品均含愷他命之驗前純
    質淨重約27.22 公克等情，亦有內政部警政署刑事警察局98
    年6 月5 日刑鑑字第0980066516號鑑定書1 份在卷可憑，且
    據上開鑑驗資料計算，前揭扣案愷他命8 包，驗前合計淨重
    應為27.5公克（即30.11 公克－2.61公克＝27.5公克），驗
    後合計淨重為27.37 公克（即27.5公克－0.13公克＝27.37
    公克）。再者，近來政府極力查緝毒品，而第三級毒品愷他
    命價格不貲、物稀價昂，且販賣第三級毒品罪更係重罪，再
    參諸被告與朱鎮麟、楊世國間俱欠缺至親關係等情，設若無
    利潤可圖之下，被告何須甘冒查獲被重判之風險而販賣毒品
    與他人，是衡諸上開說明及經驗法則，被告有販賣毒品以營
    利之意思，而有牟利意圖，應可認定。綜上，被告上開自白
    與事實相符，應堪採信，本案事證明確，被告犯行堪以認定
    ，應依法論科。
二、按被告於行為後，毒品危害防制條例第4 條第3 項及第17條
    規定，已有修正，並於98年5 月20日公布。惟因本次公布之
    修正條文，未另訂施行日期，致其施行之日期究應依原毒品
    危害防制條例第36條所規定：「本條例自公布後六個月施行
    。」或依中央法規標準法第20條第2 項準用第13條規定「自
    公布或發布之日起算至第3 日起發生效力」，容有爭議，惟
    本院參照毒品危害防制條例於92年7 月9 日修正公布之第36
    條立法理由謂：「(1)依修正草案第2 條第3 項規定，法務部
    需會同衛生署成立審議委員會每3 個月定期檢討調整毒品之
    分級及品項，而本次新增第四級毒品，有需要在新法施行前
    先經該審議會檢討後再調整公布，爰預留6 個月緩衝期，以
    利處理。(2)依本條例新修正之規定，有必要再訂定相關子法
    及修正相關法規，以配合本條例之施行，故亦有需要預留適
    當緩衝期，以利訂頒相關子法及相關法規之配合修正」等語
    ，本院因認該條之規定，顯係因應該次修正之需，始預留適
    當之緩衝期，自非得作為本次修正條文特定有施行日期之依
    據，是以本次修正即應參照中央法規標準法第13條對於法規
    生效施行日之基本規範，認自公布日起算至第3 日即98 年5
    月22日發生效力（司法院98年6 月29日院臺廳刑一字第0980
    014643號函釋理由參照）。從而被告行為之論斷，即應依刑
    法第2 條第1 項規定，按「從舊從輕」原則予以比較適用。
    又修正後毒品危害防制條例第4 條第3 項規定之法定併科罰
    金刑有所提高，故該部分之修正，以修正前之規定較有利於
    行為人，然修正後同條例第17條第2 項乃增定：「犯第4 條
    至第8 條之罪於偵查及審判中均自白者，減輕其刑」，則行
    為人若有該自白減刑規定之該當，自又以整體適用修正後之
    規定，較有利於行為人。查本案被告於偵查中自白犯行，嗣
    又於本院審理中自白犯行，而合於自白減輕之規定，是故經
    新舊法整體比較適用結果，以適用修正後即裁判時現行毒品
    危害防制條例第4 條第3 項及第17條第2 項等規定，對被告
    較為有利，則被告之行為，自應適用修正後即裁判時毒品危
    害防制條例規定予以論科，合先指明。
三、按愷他命係屬第三級毒品，毒品危害防制條例第2 條第1 項
    第3 款定有明文，是以核被告於事實欄所載時、地分別販賣
    愷他命給朱鎮麟、楊世國所為，均係犯修正後即裁判時毒品
    危害防制條例第4 條第3 項之販賣第三級毒品罪，共2 罪。
    被告所犯上開販賣第三級毒品罪共2 罪，犯意各別，行為互
    殊，應分論併罰。又被告於偵查中及本院審理時，對於其先
    後2 次販賣第三級毒品罪犯行均自白不諱，其上開所犯2 罪
    ，均應依修正後即裁判時毒品危害防制條例第17條第2 項規
    定，減輕其刑。爰審酌被告前無經法院判刑之前科紀錄，有
    臺灣高等法院被告前案紀錄表1 份在卷可按，素行尚佳，其
    為圖己利，竟藉由販售毒品獲利，罔顧他人身心健康，所為
    誠屬不該。惟念被告為本案犯行時年僅19歲，且犯後全然坦
    承犯行不諱，態度尚佳，另其先後2 次販賣第三級毒品之數
    量均非鉅，販賣情節亦均非重大，兼衡被告之犯罪之動機、
    目的、手段、各次販賣所得金額、生活狀況、國中畢業之教
    育程度暨公訴人對本案科刑範圍之意見等一切具體情狀，認
    公訴人求處之刑，稍屬過重，茲就被告上開先後2 次販賣第
    三級毒品罪，依序分別量處如主文所示之刑，並定其應執行
    之刑，以資儆懲。
四、關於沒收部分：
  (一)按毒品危害防制條例第11條之1 既規定：「第三、四級毒品
    及製造或施用毒品之器具，無正當理由，不得擅自持有」，
    足認第三級毒品亦屬不受法律保護之違禁物。查扣案之毒品
    8 包經鑑定係第三級毒品愷他命8 包（驗後合計淨重為27.3
    7 公克），已如前述，核屬違禁物，另包裝上開毒品之包裝
    袋8 只，因與其內毒品直接接觸，包裝袋殘留微量愷他命難
    以分析剝離（亦無強予析離之實益及必要），是上開扣案愷
    他命8 包（含包裝袋8 只），爰均依刑法第38條第1 項第1
    款規定，於具關聯之最後一次販賣第三級毒品罪項下宣告沒
    收（最高法院97年度台上字第4068號判決同此見解，該判決
    意旨謂「查獲之剩餘毒品，祇能於最後一次之販賣毒品罪宣
    告沒收，不得於各次販賣毒品罪均宣告沒收」）。至鑑驗耗
    用之毒品，既已滅失，自無庸宣告沒收。
  (二)扣案之NOKIA 廠牌之行動電話1 支為被告所有，且為被告先
    後2 次供販賣第三級毒品愷他命交易聯絡所用之物，應依毒
    品危害防制條例第19條第1 項規定，予以宣告沒收。又0000
    000000號門號SIM 卡1 張，為案外人吳偉銘申辦上開門號而
    取得（見偵卷第91頁），屬吳偉銘所有，另被告於本院審理
    時亦供述上開門號SIM 卡非其所有，故本院依法自不得為沒
    收之諭知。
  (三)被告先後2 次販賣第三級毒品愷他命之所得400 元、1,600
    元均已扣案，應依毒品危害防制條例第19條第1 項規定予以
    沒收（且上開販賣毒品所得金額共2,000 元已扣案，並無全
    部或一部不能沒收之情形，本院自無併諭知如全部或一部不
    能沒收時，以其財產抵償之必要，最高法院95年度台上字第
    1001號判決意旨參照）。至扣案其餘現金20,500元，無積極
    證據證明與被告本案先後2 次販賣第三級毒品犯行有關，復
    非違禁物，本院自無由為沒收之宣告，附此敘明。
據上論斷，應依刑事訴訟法第299 條第1 項前段，毒品危害防制
條例第4 條第3 項、第17條第2 項、第19條第1 項，刑法第2 條
第1 項但書、第11條、第38條第1 項第1 款、第51條第5 款，判
決如主文。
本案經檢察官丁○○到庭執行職務。
中    華    民    國    98    年    11    月    26    日
                  刑事第五庭審判長法  官  廖建瑜
                                  法  官  陳盈吉
                                  法  官  林永村
以上正本係照原本作成。
如不服本判決應於收受本判決後10日內向本院提出上訴書狀，並
應敘述具體理由，如未敘述上訴理由者，應於上訴期間屆滿後20
日內補提理由書狀於本院（均須按他造當事人之人數附繕本）「
切勿逕送上級法院」。
中    華    民    國    98    年    11    月    26    日
                                  書記官  王珮樺
附錄本案論罪法條：
毒品危害防制條例第4 條
製造、運輸、販賣第一級毒品者，處死刑或無期徒刑；處無期徒
刑者，得併科新臺幣2 千萬元以下罰金。
製造、運輸、販賣第二級毒品者，處無期徒刑或7 年以上有期徒
刑，得併科新臺幣1 千萬元以下罰金。
製造、運輸、販賣第三級毒品者，處5 年以上有期徒刑，得併科
新臺幣7 百萬元以下罰金。
製造、運輸、販賣第四級毒品者，處3 年以上10年以下有期徒刑
，得併科新臺幣3 百萬元以下罰金。
製造、運輸、販賣專供製造或施用毒品之器具者，處1 年以上7
年以下有期徒刑，得併科新臺幣1 百萬元以下罰金。
前五項之未遂犯罰之。


司法院資訊處製作；財團法人民間司法改革基金會備份。
